【裁判字號】    99,台上,5038
【裁判日期】    990812
【裁判案由】    違反兒童及少年性交易防制條例
【裁判全文】
最高法院刑事判決            九十九年度台上字第五０三八號
上  訴  人  甲○○
選任辯護人  陳文卿律師
上列上訴人因違反兒童及少年性交易防制條例案件，不服台灣高
等法院中華民國九十九年四月二十七日第二審更審判決（九十八
年度重上更(二)字第一八一號，起訴案號：台灣新竹地方法院檢察
署九十一年度偵字第四七一五號），提起上訴，本院判決如下：
    主  文
上訴駁回。
    理  由
按刑事訴訟法第三百七十七條規定，上訴於第三審法院，非以判
決違背法令為理由，不得為之。是提起第三審上訴，應以原判決
違背法令為理由，係屬法定要件。如果上訴理由書狀並未依據卷
內訴訟資料，具體指摘原判決不適用何種法則或如何適用不當，
或所指摘原判決違法情事，顯與法律規定得為第三審上訴理由之
違法情形，不相適合時，均應認其上訴為違背法律上之程式，予
以駁回。本件上訴人甲○○上訴意旨略以：(一)證人邱○婷、葉○
婷、劉○伶、黃○惠、黃○生等人於警詢時之供述，係屬傳聞證
據，並無證據能力，原判決認定上開證人警詢陳述之內容係本於
真意，且記憶應較清晰，較少受他人干預，而具有可信性之特別
情況，得為證據。如此認定，實有先入為主之嫌，亦即認為只要
警詢筆錄並無非法取供之情形，即全可認為例外有證據能力，若
是如此，則何需有具較可信之特別情況之規定？因此，原審此部
分之認定，似仍有判決理由不備之嫌。(二)原審未查明上訴人是否
係故意或過失而僱用未滿十八歲之Ａ女（民國七十三年九月六日
生，真實姓名詳卷，警詢代號00000000）、Ｂ女（七十六年三月
八日生，真實姓名詳卷，警詢代號00000000），即遽認上訴人有
罪，有不適用法則之違誤。(三)證人劉○伶於第一審證稱：已忘記
警詢時作何陳述，警詢所述並非事實，係出於警方不正當取供，
其在該店賣精油，沒有幫客人按摩等語；證人黃○惠於第一審證
稱：是去應徵販賣精油，大概只上班三天，所以實際情形記不清
楚，警詢所述並非事實，係出於警方不正當取供，實際上從未為
客人按摩，該店並無性交易等語；證人古○山於警詢及第一審均
供稱：在包廂內僅與劉素伶聊天，並無性交易等語；證人萬○圻
於第一審證稱：警詢所說可以摸胸部等，其實沒有這個行為，是
警察引導我這樣講，小姐進來後，沒多久警察就來了等語。上開
證人等雖於警詢時為不利上訴人之供述，然於第一審所為之供述
，均係有利於上訴人，原審均未加以審酌，亦未說明何以不採之
理由，有理由不備之嫌。(四)上訴人辯稱並不知道Ａ女、Ｂ女未滿
十八歲之事實。上訴人於警詢中所供係因證人Ａ女、Ｃ女（真實
姓名詳卷）提供不實身分證件所欺騙，並誤信其口頭保證，而誤
信證人已滿十八歲。證人Ａ女與Ｃ女係同學，應是同年齡，則於
渠等保證並出示相關證件下，上訴人相信渠等已滿十八歲，合於
經驗事實，並無不確定故意。依蔡維倫於偵查中所供，即知證人
Ｂ女於應徵工作時未能提供證件，向上訴人表明其已滿十八歲，
上訴人並未予錄用，因其曾到雅○丹應徵工作，其知雅○丹之工
作內容有從事性交易，是於證人Ｂ女為社工發現其做色情交易時
，向其稱在雅○丹工作，進而查獲上訴人，致警方誤信其陳述為
真，實際上上訴人並未僱用證人Ｂ女。且縱認有僱用之事實，亦
不知Ｂ女尚未滿十八歲，原審對於上訴人所辯，完全不採，純以
Ａ女、Ｂ女身分證上之年齡，即推定上訴人明知Ａ女、Ｂ女未滿
十八歲，有理由不備之違誤。(五)上訴人係依鍾○治之指示，開設
雅歌丹，而獲取少許酬傭，本身另從事販賣精油，並與友人開設
指壓養生館等業，為其經濟收入主要來源，上訴人並非恃本案之
報酬以維生，應僅係一般犯，而非常業犯，原審有適用法則不當
之疑。(六)原審認定上訴人與蔡○倫係屬共犯，依其認定，二人所
擔負之工作，似無上下之分，然原審竟判處上訴人有期徒刑五年
六月併科罰金新台幣（下同）十五萬元，較身兼負責人之蔡○倫
有期徒刑五年，併科罰金九萬元為重，其量刑輕重依據何在？令
人不解。第一審判決，上訴人因尚觸犯兒童及少年性交易防制條
例第二十九條之罪名及自九十年十二月底起容留Ａ女、Ｃ女等人
與不特定男子從事性交易之犯罪行為，因此受到較重之刑罰，在
原審時，上訴人上開二犯罪行為已被認定無罪，上訴人與蔡○倫
之犯罪行為數已無不同，則何以上訴人仍應負較重之刑罰？原審
就量刑方面，亦有判決理由不備之嫌云云。惟查原判決依憑上訴
人於警詢、偵查、審理時之部分自白，證人蔡○倫、Ａ女、Ｂ女
、Ｃ女、葉○婷、劉○伶、黃○惠、黃○生、倪○發、何○萬、
陳○強之證言，扣案帳冊二本、電話簿三本、帳單四張、黃○生
所有駕照一張（已發還）、現金三萬三千元、劉○伶所有藍色上
衣及內褲各一件、名片二張，刊登廣告之報紙一張，扣案保險套
三個等證據，資以認定上訴人有原判決事實欄所記載之犯罪事實
，因而撤銷第一審關於上訴人部分所為之科刑判決，改判仍依九
十四年二月五日修正之兒童及少年性交易防制條例，論處上訴人
共同意圖營利而容留，使未滿十八歲之人為性交易為常業罪刑（
處有期徒刑五年六月，併科罰金十五萬元，並為相關從刑之諭知
），已詳述其依憑之證據及認定之理由。對於上訴人矢口否認有
何犯行，辯稱：伊於九十一年三月有做腳底按摩、精油的生意，
三至五月間才開始刊登報紙，伊沒有作色情，也沒有故意收容未
滿十八歲的女子，當初Ａ女拿健保卡應徵、Ｃ女拿身分證應徵，
核對證件時二人均滿十八歲，直到被查獲時，伊才知情是拿別人
證件應徵，且應徵時Ｃ女還保證她們已經滿十八歲。Ｂ女因沒有
拿身分證件，故沒有錄用，伊不是恃此為生云云。經綜合調查證
據之結果，認不可採，已在判決內詳予指駁，並說明其理由。就
公訴人所指上訴人與蔡○倫共同基於犯意聯絡，於九十年十二月
三十一日起，在聯合報、中國時報、自由時報之分類廣告上刊登
「誠徵聊天小姐、客源廣、無壓力、專兼可、當日領、歡迎試做
、0000000000」等足以引誘、暗示促使人為性交易文字之廣告，
引誘代號00000000女子與不特定男子從事性交易。因認上訴人另
犯兒童及少年性交易防制條例第二十九條之罪嫌云云，經審理結
果認為犯罪不能證明。惟公訴人既認此部分與前開論罪科刑部分
為修正前刑法牽連犯之裁判上一罪關係，爰不另為無罪之諭知，
亦在判決內加以說明。原判決所為論述，核與卷證資料相符，從
形式上觀察，並無違背法令之情形。按採證認事、證據之取捨及
證據證明力之判斷，俱屬事實審法院之職權，苟無違背證據法則
，自不能指為違法。且查：（一）、證人邱○婷、葉○婷、劉○
伶、黃○惠、黃○生於警詢時之陳述與渠等於審理中之陳述不符
，惟渠等於警詢時之陳述，如何符合刑事訴訟法第一百五十九條
之二所規定有較可信之特別情況，且為證明犯罪事實存否所必要
，而得為證據之情形，原判決理由均已詳加說明，經核所為論敘
，並無不合，並無判決理由不備情形。又原判決既已敘述：證人
邱○婷、葉○婷、劉○伶、黃○惠、黃○生於警詢時之陳述與於
第一審審理中所作之證詞有不符之情形，因邱○婷、葉○婷、劉
○伶、黃○惠、黃○生於警詢時所為之證述，具有較可信之特別
情況，且為證明上訴人犯罪事實之必要，得為證據等情。自已排
除渠等嗣後於審理時所為翻異之詞，此為法院取捨證據法理上之
當然結果，縱未於判決理由內說明捨棄他部分證言，而僅說明採
用某部分證言之理由，於判決本旨亦無影響，此與判決不備理由
尚有未合。另原判決綜合案內其他證據，既仍應為同一事實之認
定，則原判決未採用證人古○山、萬○圻之證言為上訴人論罪之
憑據，以及就該等證人於警詢、偵查或審理時所為之證詞，前後
雖有不符，原判決未說明其證據取捨之理由，亦不違法。（二）
、兒童及少年性交易防制條例第二十三條第二項之意圖營利而引
誘、容留、媒介、協助或以他法使未滿十八歲之人為性交易罪之
成立，不以行為人明知被害人未滿十八歲為必要，其有使未滿十
八歲之人為性交易之不確定故意，亦應成立本罪。上訴人於原審
所辯其不知Ａ女、Ｂ女為未滿十八歲女子云云，原判決亦說明：
上訴人及邱○婷均稱面試時Ａ女提供健保卡證明等語，可見上訴
人對面試之人有可能係未滿十八歲女子乙情，已有所認識，縱舊
式健保卡上無相片證明Ａ女是否為本人，然上訴人對其可能觸法
既有預見，自當更應要求Ａ女需提供具體證明，而上訴人並未循
此途以確認Ａ女之實際年齡，顯見其對Ａ女未滿十八歲之人，應
已知悉。又據上訴人及Ｂ女所述，Ｂ女係由蔡○倫面試等語，且
Ｂ女並證述其面試當天雖未拿證件給蔡○倫看，但後來有，所以
蔡○倫知道伊為未滿十八歲等語，顯見蔡○倫應知悉Ｂ女亦係未
滿十八歲之女子。原判決就上訴人如何知悉Ａ女、Ｂ女係未滿十
八歲之人，已說明其理由依據，並無上訴意旨(二)(三)(四)所指判決理
由不備情形。（三）、刑法修正前規定之常業罪，只須有賴某種
犯罪為業之意思，而有事實之表現為已足，不以藉該犯罪為唯一
生存者為必要，縱令尚有其他職業、收入，亦無礙成立常業犯。
原判決理由乙一之(十四)說明：上訴人容留及媒介Ａ女等多人與男客
從事猥褻或性交之性交易，其擔任經理，負責管理、經營等工作
，參酌其於警詢中供稱：雅○丹每日營業可收到四千二百元到一
萬六千元等語。依其經營模式、收費標準及自九十一年三月一日
開始經營至同年八月九日為警查獲止等情以觀，足徵上訴人有以
反覆從事上開性交易為業，且以此所得供生活所須之主觀意思，
復有客觀之事實表現，顯係恃此為生，以之為常業至明。就上訴
人如何成立常業犯行，原判決亦說明詳細，上訴意旨(五)徒就原判
決已說明之事項，任憑己見漫為事實上之爭執。其所指摘原判決
違法情形，核與法律規定得為第三審上訴理由之違法情形，不相
適合，自非適法之第三審上訴理由。（四）、量刑輕重係屬事實
審法院得依職權自由裁量之事項，茍已以行為人之責任為基礎，
並斟酌刑法第五十七條各款所列情形，且未逾法定刑度，即不得
遽指為違法。本件上訴人部分，原判決量刑時，說明審酌上訴人
於本案犯罪中分擔之行為態樣、犯罪動機、手段、容留女子及使
未滿十八歲之少女與男客為性交、猥褻行為，嚴重敗壞社會善良
風俗、對少年身心發展之影響甚鉅、及犯後猶飾詞狡辯之態度等
一切情狀，予以綜合考量，而為刑之量定，已依法記載其就刑法
第五十七條規定事項為科刑輕重之審酌理由，既未逾越法定刑度
，亦未濫用自由裁量權，核無不當或違法，並無上訴意旨(六)所指
判決理由不備之違法情形。上訴意旨，核係對原審取捨證據與自
由判斷證據證明力之職權行使及原判決理由已經說明之事項，或
就與犯罪構成事實無關之枝節問題，或就不影響於判決本旨事項
再為事實上之爭辯，徒以自己之說詞，泛指其為違法，並為單純
事實上之爭執，皆非適法之第三審上訴理由，其上訴違背法律上
之程式，應予駁回。
據上論結，應依刑事訴訟法第三百九十五條前段，判決如主文。
中    華    民    國  九十九  年    八    月   十二   日
                      最高法院刑事第二庭
                          審判長法官  莊  登  照
                                法官  陳  世  淙
                                法官  徐  昌  錦
                                法官  許  錦  印
                                法官  蘇  振  堂
本件正本證明與原本無異
                                      書  記  官
中    華    民    國  九十九  年    八    月    十七  日
                                                   d

司法院資訊處製作；財團法人民間司法改革基金會備份。
